【裁判字號】    97,台上,1831
【裁判日期】    970430
【裁判案由】    違反槍砲彈藥刀械管制條例等罪
【裁判全文】
最高法院刑事判決            九十七年度台上字第一八三一號
上  訴  人  甲○○
上列上訴人因違反槍砲彈藥刀械管制條例等罪案件，不服台灣高
等法院台南分院中華民國九十四年五月二十五日第二審更審判決
（九十四年度上更(一)字第九二號，起訴案號：台灣嘉義地方法院
檢察署九十年度偵字第四四二號），提起上訴，本院判決如下：
    主  文
原判決關於私行拘禁部分撤銷，發回台灣高等法院台南分院。
其他上訴駁回。
    理  由
一、發回（即私行拘禁）部分：
本件原判決認定上訴人甲○○於民國八十九年十二月十三日上午
四時許，因要求黃富垠交出陳義昇以解決渠與陳義昇之仇隙，為
黃富垠所拒，竟與綽號「阿欽」、「阿林」、「阿成」等不詳姓
名成年男子，基於非法剝奪人行動自由之犯意聯絡，前往黃富垠
工作之嘉義市○○路四三○號「萍水相逢酒店」，由「阿欽」、
「阿林」、「阿成」三人分持槍枝（未扣案，不能證明係制式或
具殺傷力之槍枝）入內將黃富垠強押至店外，並與在外守候之上
訴人會合後，四人共同將黃富垠強押上上訴人所有Ｃ四－九八○
○號自小客車，帶往同市郊外某堤防處談判後，再將其帶往同市
西區區公所附近某住宅拘禁，直至當日上午八時許，始由上訴人
駕駛上開自小客車，將黃富垠載回「萍水相逢酒店」，共剝奪黃
富垠行動自由達四小時許。嗣經警於九十年一月十五日下午四時
三十分許，循線查獲，並在同市○○里○○街三十一號上訴人住
處二樓房間電視機上，扣得上訴人未經許可而持有之制式子彈一
顆等情。因認第一審判決論處上訴人共同私行拘禁（累犯）罪刑
，為無不合，予以維持，駁回上訴人在第二審之上訴。固非無見
。
惟查：(一)、原判決理由係以被害人黃富垠於警詢、偵查中及第一
審審理時之供證，資為認定上訴人確有本件私行拘禁犯行之主要
論據。然上訴人始終否認有與綽號「阿欽」、「阿林」等人共同
強押黃富垠，並予私行拘禁犯行，辯稱案發當天伊在「萍水相逢
酒店」飲酒，約上午二時許即離去，迨至同日上午四時許，因接
獲黃某以電話通知，要其前往協商解決，伊才前往堤防邊等語。
而黃富垠關於上訴人於案發當天如何參與強押而剝奪其行動自由
之經過，先於警詢供稱伊係在「萍水相逢酒店」大廳遭上訴人與
綽號「阿欽」、「阿林」及另一不詳姓名男子分持制式手槍，將
其強押上一部自小客車，由「阿欽」駕車，上訴人坐在右前座，
將其帶至郊外堤防邊。嗣於偵查中則證稱伊在「萍水相逢酒店」
大廳遭「阿欽」、「阿林」及另一不詳姓名男子分持制式手槍抵
住腰部，上訴人係在外面等；迨至第一審調查時，黃某到庭結證
則稱有三個人用「東西」抵住伊背後，伊被押上車，至某堤防邊
，抵達時上訴人在該處等候，伊係被三個人架到堤防邊後，才看
見上訴人等語。渠於第一審另次調查時又先稱伊係被「阿欽」、
「阿林」及另一不詳姓名男子強押出去，當時上訴人在該Ｃ四－
九八○○號自小客車上，坐在駕駛座旁；然稍後經上訴人對之詰
問時，則改稱伊被強押上車，並未看見上訴人在車上，伊係被強
押至堤防邊，才發現上訴人在該處等語（見四四二號偵卷第六頁
、第十八頁，一審卷(一)第一○八頁至第一一○頁，一審卷(二)第一
一○頁、第一一七頁）。是黃富垠就上訴人如何參與本件強押犯
行，係自始與綽號「阿欽」、「阿林」等人在場共同實行，或係
在遭「阿欽」等人強押至堤防邊時，始行出現之重要情節，先後
竟為兩歧反覆之供述，究其實際情形如何？攸關其指訴真實性之
判斷。原審對之未遑釐清，乃將之併採為上訴人該部分科刑判決
之基礎，其採證難認為適法，且所認定事實與卷證不相符合，亦
有證據上理由矛盾之違誤。(二)、原判決理由係以查獲之制式手槍
一支、改造手槍一支、彈匣一個、制式子彈一顆，雖係由上訴人
帶同警方至嘉義市芳草里草尾八掌溪旁檳榔園內起出，經送內政
部警政署刑事警察局鑑定結果，亦認具有殺傷力。然知悉槍、彈
藏放地點之原因非一，雖可能為持有者，亦不無可能因他故而熟
知藏放地點，非必以知悉槍、彈藏置地點，逕行推斷其即為持有
者，上訴人或確實不知「阿成」之年籍、聯絡資料，或不願供出
，但究不能因之即認係渠持有上開槍、彈。再者，亦無證據足證
「阿欽」、「阿林」、「阿成」於剝奪黃富垠行動自由所持「槍
枝」，即係上訴人嗣帶同警方起出之上開槍、彈，乃認上訴人被
訴未經許可，持有該具殺傷力制式手槍、改造手槍及子彈之犯罪
不能證明，因檢察官以之與該私行拘禁之論罪部分依牽連犯裁判
上一罪關係起訴，故對之不另為無罪諭知。然該藏放槍、彈地點
，據上訴人供稱係伊聽「阿成」告訴「阿欽」，故而得知，而上
開藏放槍、彈地點位處八掌溪旁之檳榔園內，應屬荒僻之地，上
訴人若非於藏放當時在場，衡情何能僅憑「阿成」之口頭告知，
即得帶同警方前往輕易查獲，殊屬可疑。再上訴人於九十年一月
十九日警詢時，供稱上開綽號「阿欽」者應係林瑞欽，「阿林仔
」伊不知其姓名，另一不詳姓名人，其綽號為「阿成」，案發時
所持制式槍械，係「阿成」所藏放，伊不知「阿成」將該槍械藏
放何處，但其曾提及數個放置地點，伊願帶同警方前往察看等語
，果然，渠隨即於翌（二十）日帶同警方人員前往上址檳榔園起
獲上開槍、彈（見四四二號偵卷第五十一頁、第七十二頁背面）
。依此，上訴人似已坦承「阿欽」、「阿林」及「阿成」於案發
時即係持該警方在檳榔園查獲具殺傷力之槍、彈前往強押黃富垠
無誤。以上係對上訴人不利之證據，基於公平正義之維護，自有
詳查必要。原審對此不利之卷證，未加詳酌，徒以上情為對上訴
人有利之認定，其證據調查職責仍嫌未盡。且該綽號「阿欽」者
本名為林瑞欽，既經上訴人及黃富垠一致供陳無誤，並有其口卡
片在卷足憑（見一審卷(一)第九十四頁背面、第九十五頁、第一九
○、一九一頁、第二二七頁）。則上訴人所持上開辯詞是否屬實
，及案發當時渠等是否持上開槍、彈作案，此於上訴人之利益非
無重要關係，而有傳喚該證人到庭究明實情必要。原審未為此必
要調查，亦有應於審判期日調查之證據未予調查之違誤。以上，
或係上訴意旨所指摘，或為本院得依職權調查之事項，應認原判
決關於上訴人私行拘禁部分仍有撤銷發回更審之原因。原判決不
另諭知無罪部分，基於審判不可分之原則，併予發回。
二、駁回（即未經許可持有子彈）部分：
按刑事訴訟法第三百七十七條規定，上訴於第三審法院，非以判
決違背法令為理由，不得為之。是提起第三審上訴，應以原判決
違背法令為理由，係屬法定要件。如果上訴理由書狀並未依據卷
內訴訟資料，具體指摘原判決不適用何種法則或如何適用不當，
或所指摘原判決違法情事，顯與法律規定得為第三審上訴理由之
違法情形，不相適合時，均應認其上訴為違背法律上之程式，予
以駁回。本件原審經審理結果，認為上訴人未經許可，持有子彈
犯行明確，因而撤銷第一審所為科刑之判決，改判仍論處上訴人
未經許可持有子彈（累犯）罪刑，已詳敘其調查、取捨證據之結
果及憑以認定犯罪事實之心證理由。並就上訴人否認之供詞及其
所辯各語認非可採，予以論述。證人即警員曾鴻錡於第一審調查
時到庭結證伊係在上訴人住處臥房電視機上發現子彈一顆，係伊
先發現等語，另警員盧煌鎮就查獲子彈之經過，亦結稱子彈係曾
鴻錡先發現，伊當時在房間外面，未注意到，而警員吳萬讚嗣到
庭供證，且稱子彈係曾鴻錡在上訴人臥室電視機上發現，伊上去
時警方已經找到，未看見電視機上有子彈等語。則最先在上訴人
住處臥室電視機上發現子彈，而予查獲者，既係曾鴻錡，而盧煌
鎮、吳萬讚二人當時並未同時進入，因之渠等或稱對此未注意，
或稱未發現子彈，且因子彈已經同往執行勤務之曾鴻錡在上訴人
臥室電視機上查獲，渠等因之為該供述，要均與常情無違，尚不
能因之即指上開證人所供有何矛盾，亦不足以據此認係對上訴人
有利之證據，原判決未說明不採之理由，應無理由不備之違法。
是上訴意旨執以指摘原判決違背法令，核與法律規定得為第三審
上訴理由之違法情形，不相適合。而其餘上訴意旨，則係就屬原
審採證認事職權之行使及原判決已說明事項，徒憑己見，任意指
摘，且仍為單純事實之爭執，均不能認係適法之第三審上訴理由
。依上揭說明，上訴人此部分上訴違背法律上之程式，應予駁回
。
據上論結，應依刑事訴訟法第三百九十七條、第四百零一條、第
三百九十五條前段，判決如主文。
中    華    民    國  九十七  年    四    月   三十   日
                      最高法院刑事第五庭
                          審判長法官  張  淳  淙
                                法官  劉  介  民
                                法官  張  春  福
                                法官  蔡  彩  貞
                                法官  林  俊  益
      本件正本證明與原本無異
                                      書  記  官
中    華    民    國  九十七  年    五    月   十五   日
                                                      K


司法院資訊處製作；財團法人民間司法改革基金會備份。
